臺灣彰化地方法院刑事判決　　　　　　　　　　　　九十二年度訴字第一三二號
　　公　訴　人　臺灣彰化地方法院檢察署檢察官
　　被　　　告　乙○○
　　選任辯護人　林瓊嘉律師
右列被告因重傷害案件，經檢察官提起公訴（九十二年度偵字第七一一二號），本院
判決如左：
        主  文
乙○○使人受重傷未遂，處有期徒刑參年。扣案之鋸齒狀刀片壹支沒收。
        事  實
一、乙○○與甲○○原為夫妻關係，婚後育有一子、一女，然因故於民國九十一年五
    月二十九日離婚，為家庭暴力防治法第三條第一款之家庭成員。嗣乙○○於離婚
    後仍無法割捨此段感情，又念及子女需要照顧等因素，仍希望能與甲○○復合，
    惟乙○○因懷疑甲○○已另結新歡，一時情急，欲以激烈之手段迫使甲○○答應
    再與其復合，乃於九十二年九月十二日凌晨一時許，於台北住處飲酒後再搭乘客
    運車南下，準備前往彰化縣彰化市○○街一八五號甲○○之住處，找甲○○談判
    。俟乙○○在彰化縣彰化市下車後，於前往甲○○住處途中，行經彰化縣彰化市
    三民市場附近（約距甲○○住處一百五十公尺），從市場邊之垃圾堆旁拾起他人
    拋棄之鋸齒狀刀片半截（該鋸齒狀刀片為刀之刀刃部位，刀片後半部及原握柄部
    均已斷落不見，而該刀片之後半部並以黑色膠帶纏繞，作為握柄之用），並將該
    半截刀片藏在自己所攜帶之皮夾中，打算於談判破裂時，用以傷害甲○○之容貌
    ，使其毀容而無他人再為追求。乙○○嗣於同日凌晨三、四時許，至甲○○住處
    附近，先至便利商店（距甲○○住處約一百公尺）購買加長型罐裝啤酒，邊走邊
    喝，飲酒壯膽後即於同日凌晨三、四時許（以下之詳細時間乙○○、甲○○、丙○○均稱不復記憶）至甲○○住處，適巧甲○○正與友人在家門前烤肉，乙○○
    乃與甲○○前往甲○○住處二樓之房間內談判。因甲○○仍堅持不願與乙○○復
    合，引起乙○○不滿，乙○○乃基於對甲○○毀容之重傷害故意及私行拘禁之概
    括犯意，先將甲○○之房門反鎖，剝奪甲○○之行動自由，再自皮包內取出預藏
    之前揭半截刀片，朝甲○○臉部劃去一刀，因甲○○閃避，雖未割到臉部正面，
    然其左頸部位乃遭割傷，並遭乙○○壓制在地上。甲○○受傷後高喊求救，其母
  丙○○聞聲驚醒，立即起床至甲○○房外敲門查看，甲○○即趁機開門逃出自己
    房間，並跑到住處二樓前側其母丙○○房內躲避，並將房門上鎖，而丙○○則在
    房門外阻擋乙○○，以免甲○○再受傷害。乙○○乃賡續前開私行拘禁之犯意，
    下樓將大門之鐵門及樓梯門上鎖，剝奪甲○○及丙○○之行動自由，及不讓他人
    進入救助甲○○，俟於鐵門及樓梯門上鎖後，即再上樓，欲進入丙○○之房內傷
    害甲○○，惟仍為丙○○阻擋，斯時甲○○乃報警處理。嗣因警員已達現場，並
    按門鈴，丙○○乃趕快下樓開門，未料乙○○竟利用丙○○下樓為趕來處理之警
    員開門之際，趁隙徒手打破丙○○房門上之玻璃，加以毀損，並將手伸入房內將
    門鎖打開，進入房內後拾起散落地上之玻璃碎片，接續前開重傷害之犯意，再度
    劃向甲○○臉部數下，甲○○雖加以閃避，仍遭乙○○割傷頸部、下巴、手臂等
    部位，使甲○○因此受有多處撕裂傷之傷害（頸部及下巴共約二十四公分、右上
    臂三公分、左肩四公分之傷害），甲○○乃向房外逃跑，而逃至樓梯時，因與乙○○拉扯，其二人乃跌落在樓梯間，待員警欲上樓處理時，乙○○仍在樓梯間拉
    扯住甲○○之頭髮，經員警阻止後，乙○○始未割傷甲○○之臉部，而未達成重
    傷害之具體結果。
二、案經甲○○及丙○○訴由彰化縣警察局彰化分局報請臺灣彰化地方法院檢察署檢
    察官偵查起訴。
        理  由
一、訊據被告對於前開客觀之犯罪事實，固坦承不諱，惟矢口否認有要對告訴人甲○○毀容之重傷害犯意，辯稱：本來只是要嚇一嚇甲○○，伊當時有喝酒，意識不
    清楚，並不是要劃甲○○的臉云云。惟查：（一）右揭犯罪事實，業據告訴人甲○○及丙○○分別於警詢、偵查中及本院審理時證訴綦詳，並有扣案之刀片、碎
    玻璃及診斷書、現場照片八幀、告訴人甲○○受傷後之照片九幀、全戶戶籍資料
    查詢結果及離婚協議書等在卷可按。又甲○○經本院於審理時當庭勘驗其傷勢，
    其傷勢業已復原，下巴部分並沒有留下明顯之傷痕，亦有本院審判筆附卷可憑。
    （二）被告雖辯稱其當時已飲酒到喪失理智以致失控行兇云云，惟按舊刑法第三
    十二條關於不得因酗酒而免除刑事責任之規定，已為現行刑法所不採，故如被告
    於尚未飲酒之先，即已具有犯罪之故意，其所以飲酒至醉，實欲憑藉酒力以增加
    其犯罪之勇氣者，固不問其犯罪時之精神狀態如何，均應依法處罰。假使被告於
    飲酒之初，並無犯罪之意圖，祇因偶然飲酒至醉，以致心神喪失，或精神耗弱而
    陷於犯罪，即難謂其心神喪失之行為仍應予以處罰，或雖係精神耗弱亦不得減輕
    其刑，最高法院著有二十八年度上字第三八一六號判例。本件被告於警詢時，對
    於事發經過均能明確說明，其自承係於台北即飲酒再坐車南下，其於彰化市下車
    後，在市場撿拾鋸齒狀刀片，先置於皮包內，準備做為談判不成報復之用，再至
    超商購買加長型罐裝啤酒，並邊走邊喝，到告訴人甲○○住處後即與甲○○至二
    樓房間談判，因談判不成，即持上開刀片割傷甲○○：：再持玻璃碎片割傷甲○○等語。另於偵查中供稱：伊於九十二年九月十二日酒後帶一把鋸齒狀刀片藏在
    皮包裡，去甲○○家裡找她談復合，因她不肯，就發生口角，伊即從皮包拿刀嚇
    她，後來她躲進門內，伊再將玻璃門打碎，進去捉她；刀是在菜市場撿到，放在
    皮包裡帶去甲○○家的等語（參九十二年度偵字第七一一二號偵查卷第二十七頁
    、第二十八頁）。又於本院審理時供稱：伊是在台北家裡就已經喝酒，之後再坐
    車南下，大約坐了二、三個小時的車，下車後經過三民市場，在垃圾堆旁看到扣
    案的刀片，就撿起來，因為擔心告訴人家裡有很多人，會阻擾談判；當時伊喝很
    多酒，幾乎不知道在做什麼，因為印象很模糊，但應該算知道伊在做什麼等語（
    參本院九十三年三月十七日審判筆錄第二十四頁、第二十五頁）。雖被告於偵、
    審中所為之供述，有避重就輕之情形，然其對於整個行兇過程均能明確陳述，且
    其於經過彰化市三民市場時即先撿拾扣案之刀片，準備於談判不成時做為報復之
    用，顯見其於前往告訴人住處前即有傷害告訴人之決意。雖其於事發後酒測值高
    達一．０五ＭＧ＼Ｌ，有酒精吐氣含量測試紀錄表一紙附卷可稽，然本件應係被
    告於飲酒至醉之前，即已決意於談判不成時，持扣案之刀片報復行兇，其飲酒僅
    係壯膽之用，以增加其犯罪之勇氣無訛，否則被告豈會於半路見有刀片，即撿起
    預藏於身上備用，是依前揭判例說明，雖其事後或有精神耗弱之情形，然仍應依
    法處罰，而不得依精神耗弱之例減輕其刑。（三）被告雖一再辯稱其僅係要嚇一
    嚇甲○○，並無毀容之意云云。然查被告於警詢時迭次供稱：伊本來持刀是要割
    甲○○的臉，讓她毀容，看還有那個男人會要她，但當伊要割她的臉部時，她有
    閃避，割到她身體那個部位不清楚；伊追入甲○○她母親房間內後，就順手從地
    上撿起一塊玻璃碎片，準備讓她（甲○○）毀容，但她卻往屋外跑，伊順勢抓她
    的頭髮，她一直掙扎，所以雙雙從二樓摔到一樓與二樓的樓梯間轉角處，那時剛
    好警方到達，伊就沒有繼續攻擊甲○○等語。被告於警詢所為之供述，並據本院
    於準備程序時勘驗警詢筆錄之錄音帶，被告確有為如上之供述，有本院於準備程
    序時之勘驗筆錄附卷可憑。又被告前揭警詢筆錄係於九十二年九月十二日十二時
    二十分起開始製作，距事發時已達七、八個小時，顯係警員是等到被告已酒醒後
    再製作筆錄，被告於製作筆錄時，應是清醒的精神狀態無訛，是其於警詢之供述
    ，當係依其自由意識而為之供述。雖其後被告於偵、審中均否認並無欲將告訴人
    甲○○毀容之故意，然就告訴人甲○○所受傷害之部位加以判斷，及被告於案發
    未久就其真意最能顯現之警詢之供述，已迭次供明意在毀容在案，其於偵、審中
    之辯稱，顯係事後避重就輕之詞，應以其警詢之供述較為可採，被告應有對告訴
    人甲○○毀容之意圖甚明。（四）被告辯護人雖為被告辯護稱：被告於警詢時會
    稱要對告訴人甲○○毀容，是因警詢之誘導詢問，以致被告為退縮性的回應所造
    成，被告之真實本意不是要重傷害云云。然查警詢時，員警蕭聰明詢問被告之順
    序及內容係：
    問：你是在何處？拿何物殺傷甲○○？
    答：我是在她的房間內拿一支沒有把手的鋸齒狀刀片將甲○○殺傷。
    ：：：：
    問：你藏放那把拾得而來的鋸齒狀刀片做何用？
    答：準備和我前妻甲○○現在的男朋友葉家旗談判，若是談不攏備報復用。
    問：你在甲○○的房間殺甲○○何處？共幾刀？
    答：我本來是割甲○○的臉讓她毀容，看還有那個人會要她，但是當我要割她臉
        部時，她有閃避，割劃到身體那個部位我不清楚。只有一刀。
    ：：：：
    問：你進入甲○○母親的房內後對甲○○有無再傷害？
    答：我只進入甲○○母親的房間內一步，就順手從地上撿起一塊玻璃碎片，準備
        讓她毀容。：：：（參彰化縣警察局彰化分局刑案偵查卷宗第二頁正、反面
        ）。
    由警詢筆錄觀之，員警蕭聰明於詢問時並無誘導詢問之情形，而被告於警詢時亦
    二次明確表示是要將告訴人甲○○毀容，且於警詢有無再傷害甲○○時，回答撿
    起一塊玻璃碎片準備讓她毀容。是被告辯護人所為之辯護，容有誤會。（五）揆
    諸前揭說明，被告確有對告訴人甲○○毀容之意圖，並有毀損告訴人丙○○之玻
    璃門及私行拘禁犯行，其前揭所辯，無非係事後避重就輕之詞，要無可採。本件
    事證已臻明確，被告前開犯行均堪認定。
二、查被告以刀片刺傷告訴人甲○○之部位，雖僅為頸部、下巴、手臂等部位，惟其
    意既在毀壞告訴人甲○○之容貌，即不能謂非無使人受重傷之故意，雖因告訴人
    甲○○竭力閃避，未致毀容，被告仍應負重傷未遂之責。核被告所為係犯刑法第
    二百七十八條第三項、第一項之重傷害未遂罪、第三百五十四條毀損罪、第三百
    零二條第一項私行拘禁罪。被告先後二次私行拘禁之犯行，時間緊接，所犯又係
    構成要件相同之罪名，顯係基於概括犯意反覆為之，為連續犯，應依刑法第五十
    六條之規定論以一罪，並加重其刑。其將上開鐵門及樓梯門上鎖，私行拘禁告訴
    人甲○○、丙○○，為一行為觸犯數罪名之想像競合犯，應依刑法第五十五條之
    規定從一重處斷。又上開私行拘禁告訴人甲○○、丙○○部分雖未經檢察官提起
    公訴，惟與前開起訴私行拘禁有罪部分，有連續犯之裁判上一罪關係，本院自得
    一併審究。另被告毀損告訴人丙○○之房間玻璃門是為傷害告訴人甲○○，是其
    所犯前開三罪間，有方法、結果之牽連關係，應依刑法第五十五條之規定，從一
    重論以重傷害未遂罪，公訴人認僅重傷害未遂罪與私行拘禁罪間為牽連犯，而毀
    損罪應分論併罰，容有誤會，附此敘明。爰審酌被告與告訴人之關係、仍一心一
    意期盼與告訴人甲○○復合，其犯罪之動機、目的、手段、造成告訴人甲○○之
    傷勢及其後心理上之創傷、雖同意賠償告訴人甲○○新台幣一百十三萬二千元，
    並已達成和解，惟迄本件辯論終結前仍未付分文，暨其犯後仍一再避重就輕、推
    諉卸責，顯然未見真誠悔意，另被告自陳其已戒酒及接受心理諮商輔導等一切情
    狀，量處如主文所示之刑，以示懲處。至扣案之鋸齒狀刀片一支係他人拋棄之物
    ，由被告拾得，已為被告所有，並供其犯罪所用之物，併依刑法第三十八條第一
    項第二款之規定宣告沒收。而扣案之玻璃碎片雖為被告犯罪所用之物，惟係告訴
    人丙○○所有，不得沒收，併予說明。
三、另告訴人甲○○於本院審理時雖訴稱：被告乙○○當時係要殺死伊等語。然告訴
    人甲○○於本院審理時結證稱：當時被告將伊壓制在地下，並用刀要割伊脖子，
    伊即以手將刀刃握住；伊當時是握住刀刃的部分，並沒有用很大的力量握住，所
    以手是有流一點血，是類似不小心割到的傷痕等語。告訴人丙○○於本院審理時
  結證稱：被告有告訴伊，這一次是第一次，還會有第二次、第三次等語。是告訴
    人甲○○當時是遭被告壓制在地上，如被告欲殺害告訴人甲○○，則其持刀由上
    往下刺殺告訴人甲○○，告訴人甲○○如何能輕握刀刃即能使被告往下刺殺之行
    為停止，且甲○○係遭壓制，如何能避開被告刺殺其他身體重要部位。況告訴人
    丙○○亦證稱被告有說明其後尚有第二次、第三次，則被告顯無殺人之故意，否
    則即無須告之尚有第二次、第三次之尋釁行為。綜上所述，被告當時並無殺人之
    犯意，附此敘明。
據上論斷，應依刑事訴訟法第二百九十九條第一項前段，刑法第二百七十八條第三項
、第一項、第三百五十四條、第三百零二條第一項、第五十五條、第三十八條第一項
第二款，罰金罰鍰提高標準條例第一條前段，判決如主文。
本件經檢察官黃玉琪到庭執行職務。
中      華      民      國      九十三      年    三    月    三十一    日
                                臺灣彰化地方法院刑事第一庭
                                    審判長法官  葉  榮  郎
                                    法      官  葛  永  輝
                                    法      官  陳秋  錦
右正本證明與原本無異。
如不服本判決，應於判決送達後十日內，向本院提出上訴狀（須附繕本）。
告訴人或被害人對於判決如有不服具備理由請求檢察官上訴者，其上訴期間之計算係
以檢察官收受判決正本之日期為準。
                                    法院書記官  于  淑  真
中      華      民      國      九十三      年    三    月    三十一    日
刑法第二百七十八條
使人受重傷者，處五年以上十二年以下有期徒刑。
犯前項之罪因而致人於死者，處無期徒刑或七年以上有期徒刑。
第一項之未遂犯之。
刑法第三百五十四條
毀棄、損壞前二條以外之他人之物或致令不堪用，足以生損害於公眾或他人者，處二
年以下有期徒刑、拘役或五百元以下罰金。
刑法第三百零二條
私行拘禁或以其他非法方法，剝奪人之行動自由者，處五年以下有期徒刑、拘役或三
百元以下罰金。
因而致人於死者，處無期徒刑或七年以上有期徒刑，致重傷者，處三年以上十年以下
有期徒刑。
第一項之未遂犯罰之。
